【裁判字號】    89,自,19
【裁判日期】    890907
【裁判案由】    瀆職
【裁判全文】
臺灣雲林地方法院刑事判決                            八十九年度自字第一九號
    自  訴  人  施添發
    被      告  丙○○
                乙○○
                丁○○○五五五.
                秘密證人Ａ１１真實姓名年籍詳見本院八十六年度感裁字第二Ｏ號
                秘密證人Ｂ１  真實姓名年籍詳見本院八十六年度感裁字第二Ｏ號
                秘密證人Ｂ２  真實姓名年籍詳見本院八十六年度感裁字第二Ｏ號
右列被告因瀆職等案件，經自訴人提起自訴，本院判決如左：
    主  文
本件自訴不受理。
    理  由
一、自訴意旨略稱：雲林縣警察局斗六分局甲○○○○所長即被告乙○○，與該分駐
    所警員即被告丙○○偵辦自訴人施添發涉嫌違反檢肅流氓條例案件時，明知自訴
    人施添發並無流氓事證，竟串通被告秘密證人Ｂ１、Ｂ２於警訊時虛偽證述自訴
    人施添發於民國（下同）八十六年六月中旬某日晚上十時許，前往雲林縣林內鄉
    ○○○路「美樂茶藝館」滋事，無故毆打店內客人未著後，並在店內取走高梁酒
    、蔘茸酒各一瓶，拒不付帳亦不簽帳，大搖大擺離去，被告乙○○、丙○○另串
    通被告秘密證人Ａ１１於警訊時虛偽證述自訴人施添發無故恐嚇人；另自訴人施
    添發於八十六年十月七日被逮捕後，遭甲○○○○編號五五五警員毆打、刑求，
    因認被告乙○○、丙○○、Ｂ１、Ｂ２、Ａ１１均涉犯檢肅流氓條例第十七條第
    一項之偽證罪嫌，而甲○○○○編號五五五警員則涉犯刑法第二百七十七條第一
    項、第一百三十四條之傷害罪嫌。
二、按提起自訴，應於自訴狀內記載被告之姓名、性別、年齡、籍貫、職業、住所或
    居所或其他足資辨別之特徵，刑事訴訟法第三百二十條第二項第一款定有明文，
    此乃法定必備之程式。復按刑事訴訟法第三百二十條第二項第一款規定原為確定
    其所訴追之人，以明示自訴之範圍而設，故被告之姓名，茍為自訴人所不知，或
    事實上有姓名相同之人，自訴狀內仍應就其他足資辨別之事項詳予記載，俾能確
    定其訴追者究係何人，始與該條規定之本旨相符，否則起訴程式即有未備，自應
    認為欠缺起訴條件（最高法院二十七年滬上字第一Ｏ七號判例意旨參照）。經查
    ：自訴人施添發提起本件自訴時，僅在自訴狀上記載被告丁○○○五五五係甲○○○○警員，而未載明其確實之年齡（出生年月日）、籍貫、住居所、或其他足
    資辨別之特徵。經本院於八十九年三月二十日當庭以言詞裁定諭知自訴人施添發
    應於八十九年三月三十日之前，補正被告編號五五五警員之確實年齡、籍貫、住
    所或居所或其他足資辨別之特徵，然屆期自訴人施添發仍無法補正以供本院調查
    。復經本院向雲林縣警察局斗六分局函查，據覆該分局甲○○○○並無編號五五
    五之警員，此有該分局八十九年四月二十八日斗六警督字第四四八六號函在卷可
    稽。綜上所述，自訴狀上所載被告編號五五五警員既不足以辨識自訴人施添發所
    自訴之確實犯罪主體為何人，揆諸上開說明，本件自訴人施添發就被告編號五五
    五警員部分所提起之自訴程式既有未備而欠缺起訴條件，爰不經言詞辯論，逕為
    諭知不受理判決。
三、按犯罪之被害人得提起自訴，復按不得提起自訴而提起者，應諭知不受理之判決
    ，刑事訴訟法第三百十九條第一項前段、第三百三十四條分別定有明文。而刑事
    訴訟法第三百十九條第一項前段所定得提起自訴之人，係限於因犯罪而直接被害
    之人，必其人之法益由於犯罪行為直接所加害，若須待乎他人之另一行為而其人
    始受損害者，即非因犯罪直接所受之損害，不得提起自訴。：：：至於他人刑事
    被告案內為證人，在審判及偵查時，依法具結而為虛偽之陳述，固足使採證錯誤
    ，判斷失平，致司法喪失威信，然此種虛偽之陳述，在他人是否因此被害，尚繫
    於執行審判或偵查職務之公務員採信其陳述與否而定，並非因偽證行為直接或同
    時受有損害，即與刑事訴訟法第三百十九條第一項前段所稱之被害人並不相當，
    其無提起自訴之權，自不待言（最高法院二十六年渝上字第八九三號判例意旨參
    照）。自訴人施添發既認被告乙○○、丙○○、Ｂ１、Ｂ２、Ａ１１均係犯檢肅
    流氓條例第十七條第一項之偽證罪嫌，揆諸上開說明，自訴人施添發既非偽證罪
    之直接被害人，其尚不得提起本件偽證罪部分之自訴。綜上所述，本件被告乙○○、丙○○、Ｂ１、Ｂ２、Ａ１１涉犯偽證罪嫌部分，爰不經言詞辯論，逕為諭
    知不受理之判決。
四、自訴人施添發提起本件自訴時，雖僅在自訴狀上記載秘密證人Ｂ１、Ｂ２、Ａ１
    １之真實姓名、年籍詳見本院八十六年度感裁字第二Ｏ號案卷，而本院調閱上開
    案卷，原能知悉秘密證人Ｂ１、Ｂ２、Ａ１１之真實姓名、年籍，然如前述，本
    件自訴人施添發既不得對秘密證人Ｂ１、Ｂ２、Ａ１１提起偽證罪之自訴，而應
    為不受理判決，並未進入實體事項之審查（即並未調查秘密證人Ｂ１、Ｂ２、Ａ
    １１究竟有無涉嫌偽證罪之犯行），參照證人保護法保護檢肅流氓條例案件中秘
    密證人之立法意旨，在針對秘密證人Ｂ１、Ｂ２、Ａ１１是否涉有偽證罪尚未進
    入實體事項審查之前，不宜在本件中公佈秘密證人Ｂ１、Ｂ２、Ａ１１之真實身
    分，併此敘明。
據上論斷，應依刑事訴訟法第三百三十四條、第三百四十三條、第三百零三條第一款
、第三百零七條，判決如主文。
中      華      民      國    八十九    年      九      月      七      日
                                         臺灣雲林地方法院刑事第二庭
                                             法  官  倪  彰  鴻
右正本證明與原本無異。
如不服本判決，應於判決送達後十日內向本院提出上訴狀( 應附繕本 )。
                                             書記官  吳  丕  顯
中      華      民      國    八十九    年      九      月      七      日


司法院資訊處製作；財團法人民間司法改革基金會備份。
